【裁判字號】    97,抗,313
【裁判日期】    970331
【裁判案由】    沒入保證金
【裁判全文】
臺灣高等法院刑事裁定                   97年度抗字第313號
抗  告  人即
被告兼具保人  甲○○
上列抗告人即具保人因違反毒品危害防制條例案件，不服臺灣板
橋地方法院中華民國九十七年二月十八日裁定（九七年度聲字第
五八四號），提起抗告，本院裁定如下：
    主  文
抗告駁回。
    理  由
一、本件裁定意旨略以：具保人溫柏雄、具保人即被告甲○○因
    被告違反毒品危害防制條例案件，經臺灣板橋地方法院檢察
    署檢察官、臺灣士林地方法院檢察署檢察官先後指定保證金
    額新臺幣五萬元、一萬元，由具保人溫柏雄出具現金五萬元
    、具保人即被告甲○○出具現金一萬元保證後，將被告釋放
    然被告於臺灣板橋地方法院檢察署執行時迄今仍逃匿中尚未
    到案執行一節，此固有臺灣板橋地方法院檢察署送達證書六
    件、法務部戶役政連結作業系統查詢資料表二件、刑事保證
    金收據二件、臺灣板橋地方法院檢察署九十六年十一月二十
    六日板檢榮寅九六執字第九五五五號通知一件、臺灣板橋地
    方法院檢察署九六年度執字第九五五五號拘票暨報告書一件
    、臺灣士林地方法院檢察署九十七年一月二十九日士檢清執
    庚九六執助八九二號函一件、臺灣高等法院在監在押全國紀
    錄表一件附卷可稽。從而，揆諸前揭說明，自應將原繳納上
    開保證金沒入等語。
二、本件抗告意旨略以：抗告人甲○○涉嫌違反毒品危害防制條
    例判決確定屬實，案於九十六年經臺灣板橋地方法院裁定前
    往執行，然抗告人尚未執行時接獲九六年度執助字第八九二
    號檢察署執行傳票。執行日期適值農曆年前，抗告人之生母
    年邁中風，為登記有案之殘障人士，完全不能行動，一切生
    活起居均須抗告人照顧，突然執行，抗告人家母如何生活，
    繳納罰金，一時籌措不及，因此具狀說明，趁年假休假拾取
    回收，加班湊錢，一則照料母親，再則依法繳款。然狀呈臺
    灣士林地方法院檢察署，迄今尚未裁定，而遽然由臺灣板橋
    地方法院刑事庭裁定沒入保證金，顯屬違法。抗告人提出之
    聲請狀若理由正當依法當另定行期，若非屬正當應裁定駁回
    ，然臺灣士林地方法院及臺灣板橋地方法院檢察署，均未為
    裁定，亦未說明理由，而然聲請沒入保證金，顯然罔顧抗告
    人之權益，懇狀鈞院調卷勾稽，依法撤銷本裁定，另為執行
    之裁定，如依法執行發還保證金等語。
三、經查：
  (一)按具保之被告逃匿者，應命具保人繳納指定之保證金額，並
    沒入之。不繳納者，強制執行。保證金已繳納者，沒入之。
    前項規定，於檢察官依刑事訴訟法第九十三條第三項但書及
    第二百二十八條第四項命具保者，準用之；沒入保證金，以
    法院之裁定行之，同法第一百十八條、第一百二十一條第一
    項分別定有明文。
  (二)查具保人溫柏雄、具保人即被告甲○○因被告違反毒品危害
    防制條例案件，經臺灣板橋地方法院檢察署檢察官、臺灣士
    林地方法院檢察署檢察官先後指定保證金額新臺幣五萬元、
    一萬元，由具保人溫柏雄出具現金五萬元、具保人即被告甲
    ○○出具現金一萬元保證後，將被告釋放，此有保金收據在
    卷可稽。又該被告於臺灣板橋地方法院檢察署九十六年十月
    十八、同年十二月十四日執行不到，業經傳喚、拘提並請臺
    灣士林地方法院代為執行、拘提皆未到，有臺灣板橋地方法
    院檢察署送達證書六件、法務部戶役政連結作業系統查詢資
    料表二件、臺灣板橋地方法院檢察署九十六年十一月二十六
    日板檢榮寅九六執字第九五五五號通知一件、臺灣板橋地方
    法院檢察署九六年度執字第九五五五號拘票暨報告書一件、
    臺灣士林地方院檢察署九十七年一月二十九日士檢清執庚九
    六執助八九二號函一件附卷可稽，足見被告迄今仍逃匿中尚
    未到案執行一節，亦經原審法院依職權查證屬實，有臺灣高
    等法院在監在押全國紀錄表一件附卷足憑。故原審法院依前
    揭規定，裁定沒入抗告人即具保人所繳納之保證金，即屬於
    法有據。抗告人空言主張未接獲檢察署執行通知，顯非有理
    ，又抗告意旨另稱：其有具狀說明要照顧老母及籌措罰金云
    云，惟本院綜觀原審法院檢察署執行卷宗，並未有如抗告人
    所指之聲請書狀附卷，縱抗告人確有前開聲請易科罰金之書
    狀，惟准否易科罰金之權責在於執行檢察官之否准，非抗告
    人一經聲請即當然得易科罰金，而為其延後或免除到案執行
    之正當理由，是抗告人未依法到案接受執行且經原審法院及
    臺灣士林地方法院傳喚、拘提皆未到案，顯見抗告人有逃匿
    之事實已明，是抗告人徒以家有老母須照顧及待籌措罰金，
    對本件沒入保證金之裁定提出抗告，難謂有理。綜上，本件
    抗告，並無理由，應予駁回。
據上論結，應依刑事訴訟法第412條，裁定如主文。
中    華    民    國    97    年    3     月    31    日
                  刑事第十五庭審判長法  官  吳昭瑩
                                    法  官  李正紀
                                    法  官  李釱任
以上正本證明與原本無異。
不得再抗告。
                                    書記官  洪秋帆
中    華    民    國    97    年    4     月    2     日


司法院資訊處製作；財團法人民間司法改革基金會備份。
